臺灣宜蘭地方法院刑事判決　　　　　　　96年度交易字第12號
公　訴　人　臺灣宜蘭地方法院檢察署檢察官
被　　　告　丁○○
　　　　　　　　　　號10樓之.
選任辯護人　柯士斌律師
　　　　　　陳惠如律師
上列被告因過失致死案件，經檢察官提起公訴（95年度偵字第2785號）
，本院判決如下：
    主  文
丁○○因過失致人於死，處有期徒刑拾月。
    事  實
一、丁○○前因傷害致死案件，經臺灣臺北地方法院於民國93年
    8月31日，以93年度簡字第2170號刑事判決判處有期徒刑2年
    ，緩刑5年，並經臺灣臺北地方法院於94年6月30日，以93年
    度簡上字第270號刑事判決駁回上訴確定。詎其於緩刑中猶
    不知慎行，於民國95年5月14日晚間，駕駛友人甲○○所有
    之車牌號碼890-NE號營業小客車，沿宜蘭縣宜蘭市○○路由
    南往北行駛，於95年5月14日晚間7時13分許（起訴書誤載為
    17 分）行經宜蘭縣宜蘭市○○路與宜中路、復興路之交岔
    路口，左轉進入民族路往南向時，其本應注意車前狀況，並
    隨時採取必要之安全措施，且依當時為天候晴、夜間有照明
    、路面乾燥、無缺陷及無障礙物，視距良好，並無不能注意
    之情事，竟疏於注意，適有行人許樹興穿越民族路，丁○○
    駕駛之車輛因而撞及許樹興，致許樹興受有創傷性右側額葉
    與左側頂葉顱內出血之傷害，經送醫急救後，延至95年5月
    19日下午1時42分許，傷重不治死亡。
二、案經許樹興之妻己○○訴由臺灣宜蘭地方法院檢察署檢察官
    偵查起訴。
    理  由
一、訊據被告丁○○固坦承駕駛車牌號碼890-NE號營業小客車，
    於95年5月14日晚間7時13分許行經上開交岔路口，自宜中路
    左轉進入民族路時，適有被害人許樹興自該路口穿越道路而
    來等情，惟矢口否認有過失致死犯行，並辯稱：當時伊車速
    很慢，是被害人從萊爾富附近的商店突然衝出來，伊看到被
    害人時他已經在引擎蓋前面，伊馬上踩煞車，是被害人自己
    跌倒在車前云云。經查：
  (一)依卷附宜蘭縣警察局宜蘭分局員警製作之道路交通事故現場
    圖、道路交通事故調查報表(一)、(二)，及現場及車輛照片10幀
    所示，案發現場為宜中路、民族路及復興路之交岔路口，交
    岔路口南側臨民族路、宜中路處並無繪製行人穿越道。而據
    證人戊○○於審理中結證稱：伊是騎機車從文化中心沿復興
    路2段往復興路3段宜蘭高中方向行駛，當時伊在停紅綠燈，
    後來綠燈後大家都要走，聲音很多，伊是聽到碰撞聲音才過
    去看，但現在無法確定聽到的是車撞倒人的碰撞聲或車輛緊
    急煞車聲，在交岔路口中間伊看到10點鐘方向有人倒地，位
    置是照片中萊爾富與大安麗緻牙醫診所前往員山方向，計程
    車停在民族路上，大概在路中間的位置，至於靠近哪家店伊
    不記得，被害人倒的方向在哪一面伊記不清楚，當伊停車後
    ，被告先將被害人扶起來，之後伊與被告再將被害人攙扶到
    萊爾富騎樓椅子上，後來伊打手機叫救護車及警察，被告有
    進入超商買醫療用品，被告出來後，幫傷者擦拭傷口，當時
    被害人好像耳朵有流血，救護車差不多就到了，後來傷者上
    救護車，救護車還未離開前，有另外1個人將計程車開走等
    語（參見本院96年6月6日審判筆錄）。再經本院當庭勘驗案
    發路口監視器錄影畫面，其勘驗結果為：「依錄影畫面於95
    年5月14日下午7時13分45秒被告駕駛之計程車，自畫面上方
    左側出現向畫面右方行駛，同時畫面上方右側出現路人之二
    隻腳，計程車行駛通過畫面上方後，計程車及路人均消失於
    畫面」（參見本院卷第97頁96年6月6日審判筆錄），復有該
    監視錄影畫面連續翻拍照片6幀（參見95年度相字第165 號
    卷第79頁）在卷可憑。依車禍當時攝得之畫面，於95年5 月
    14日下午7時13分45秒時，被害人之雙腳出現於畫面右上方
    ，同時被告駕駛之車輛自畫面左上方向右行駛而來，惟至下
    午7時13分46秒時，被告駕駛之車輛通過畫面右上方，被告
    車輛及被害人均同時消失於畫面，顯與被告所述其看見被害
    人後立即停車，被告自行跌倒於車前之情形不符。
  (二)本件車禍後，依前往處理之救護人員乙○○於本院審理中證
    稱：當天伊與庚○○到現場後，有一輛計程車停在路中間，
    伊先過去看車子發生何事，證人戊○○就說傷者在旁邊，他
    們就到便利超商前，傷者坐在萊爾富前椅子上，只是說沒有
    大礙，當時被告在做什麼伊現在沒有印象，之後再回過頭時
    ，計程車已經不見了，後來送被害人去醫院，在救護車上伊
    坐在傷者旁邊，伊只有問傷者過去病史及幫傷者止傷，之後
    很快到宜蘭醫院等語（參見本院96年6月6日審判筆錄），及
    證人庚○○於本院審理中證稱：當天是值班人員通知他們到
    現場，伊與乙○○到達現場後看到1輛計程車，伊與跟乙○○到計程車旁打開車門，副駕駛座有1位先生，一打開車門
    聞到酒味，那個人說沒有事，就將車門關上，有一位年輕人
    就跟伊說傷者在超商前坐者，伊與乙○○過去看，發現傷者
    耳朵流血有乾掉的痕跡，伊問傷者是否送醫，傷者拒絕，伊
    勸傷者，後來傷者同意到宜蘭醫院驗傷，當時被告在便利商
    店前走來走去，依有上前詢問被告，有聞到一點點酒味，伊
    問車是否被告駕駛，但被告沒有回答，只是在騎樓走來走去
    ，伊再與傷者溝通，就沒有理被告，於救護的過程中，有詢
    問身體是否有不舒服，傷者用台語說耳朵流血，但沒有主動
    告訴伊受傷原因等語（參見本院96年6月6日審判筆錄）。依
    證人乙○○、庚○○之上開證述，渠2人於接獲通報後前往
    現場對被害人施以救護，雖於救護過程中被害人未告知受傷
    原因，但乙○○、庚○○2人係親自將被害人送至宜蘭醫院
    救治。再依宜蘭醫院96年4月10日96醫歷字第09600002031
    號函檢送之被害人就醫回覆單、急診病歷、出院病摘、手術
    紀錄影本等資料（參見本院卷第49頁至55頁），其中急診病
    歷關於被害人主訴受傷原因部分，其記載為「走路被車子撞
    到」，而就醫回覆單關於救治過程，其記載：「1.病人許樹
    興於95-05-14下午7時25分至本院急診。當時左耳出血性耳
    瘺，左後腦擦傷，電腦斷層發現左枕骨與左顳葉顱骨底骨折
    併左頂葉硬腦膜下與蜘蛛網膜下出血。當時腦內出血量不大
    且病人神智尚稱清楚，予以住入加護病房觀察治療。」、「
    2.於95-05-15上午八時許，病人昏迷指數下降至眼3語言3動
    作5，緊急安排電腦斷層發現血塊變大，右額葉與左枕頂葉
    血塊都變大，‧‧‧。然而於95-05-16上午九時許，病人昏
    迷指數再往下掉至眼1語言2運動2，於再次以電腦斷層檢查
    ，發現右額葉與左枕葉血塊再變大，於95-05-16上午十時進
    行左側枕頂葉開顱手術移除血塊與暫時性顱骨移除手術，手
    術結束於下午三時許，術後麻醉效果結術後病人恢復狀況並
    不好故再於95-05-16下午六時許進行右側額葉開顱手術移除
    血塊與暫時性顱骨移除手術。但病人仍持續腦腫脹，最後於
    95-05-19上午十一時許病危自動離院。」是被害人於車禍後
    受有顱內出血之傷害，經證人乙○○、庚○○於95年5月14
    日晚間7時25分許送宜蘭醫院醫治後，被害人經診斷後即於
    當日晚間住入加護病房，之後再於翌日實施手術，而手術後
    因被害人仍持續腦腫脹，於95年9月19日上午11時許因病危
    自動離院，則被害人所受顱內出血之傷害，顯係本件車禍所
    造成。
  (三)依卷內所附宜蘭分局中心來案各類案件紀錄表續報欄（參見
    95年度相字第165號卷第58頁）固記載：「1920到達。2100
    回報：經警前往上述時地處理瞭解，路倒民眾許樹興經送醫
    後已無大礙，該案非交通事故，經確認當事人為自行摔倒，
    不願警方處理，願自行處理。」且依該紀錄表記載員警羅世
    文結證稱：紀錄表續報欄內容是否伊填載，填載內容是警員
    回報路倒，伊再問年籍資料，紀錄好後，馬上再輸入電腦，
    伊是照丙○○○○的回報所作的紀錄等語（參見本院96年6
    月6日審判筆錄），是上開紀錄表續報欄記載之內容，係辛○○○○依據丙○○○○之回報所記載。惟依丙○○○○就
    本件車禍處理經過於本院審理結稱：當時是宜蘭分局勤務中
    心通知在宜蘭市○○路發生車禍，通知伊與另一員警前往處
    理，到現場之後，現場未發現有車禍的跡證，人車都不在，
    路人戊○○說傷患已經由救護車送往宜蘭醫院，伊就到宜蘭
    醫院，到宜蘭醫院的時候看到被害人在急診室前方的廣場，
    當時被害人在病床上要去照X光，被害人無明顯的外傷，被
    手上拿紗布擦拭耳朵流血的痕跡，伊確認被害人是車禍的當
    事人，伊問被害人姓名、傷勢，被害人說傷勢不要緊，不用
    處理，伊問被害人有沒有人撞你，被害人沒有說有車輛撞他
    ，只說「稍微跌倒、不要緊」（台語），之後被害人就被推
    進去照X光，伊就沒有再問問題，因為被害人只是說沒有大
    礙不要警方處理，因此判斷被害人自行跌倒，並跟勤務中心
    回報當事人自行摔倒，不用處理等語（參見本院96年6月6日
    審判筆錄），依證人丙○○○○之證述，於車禍後其雖至宜
    蘭醫院探視被害人傷勢，惟丙○○○○於詢問被害人受傷情
    形時，被害人雖自陳跌倒所致，但關於被害人係被汽車撞及
    或被害人自行跌倒，被害人就此部分並未陳述，嗣因被害人
    接受醫療檢查，丙○○○○並未再就車禍細節詢問，致丙○○○○僅依被害人簡短陳述自行判斷被害人所受傷害為自行
    跌倒所致，並據此回報勤務中心，則丙○○○○關於被害人
    所受傷害之原因係依據不充足之資訊後，而為主觀之判斷，
    自不足以依其判斷以認定被害人受傷之原因。
  (四)另被告同行之友人甲○○於本院審理中結證稱：被告當天向
    伊借計程車開，當時伊是坐在駕駛座旁邊，他們是在宜中路
    往北的方向行駛，要左轉民族路口，宜中路上燈號是紅燈，
    所以車子停下來，被告在車上和伊討論要往哪裡走，於綠燈
    時被告左轉，當被告停車下來打開車門，並且去扶被害人，
    伊才注意到發生什麼事，伊有聽到被告問被害人為何要闖紅
    燈，被告還問被害人哪裡有受傷，被告好像發現被害人耳朵
    有流血，伊聽到被告跟被害人說送你到醫院去，但被害人用
    台語回答，說「免、沒關係」（台語），伊認為沒有什麼事
    情，所以就躺在椅子上休息，後來有救護車司機來敲門，問
    伊哪裡受傷，後來救護車駕駛往萊爾富方向走去，大概要求
    要送被害人上救護車，被害人似乎不肯上救護車，伊當時心
    理想被告跟救護車要送傷者去醫院，傷者也不願意去，大概
    也不會有任何關係，所以就跟被告說要回家，伊就把車子開
    走等語（參見本院96年6月6日審判筆錄），依證人甲○○之
    上開證述，其於本院審理中證述被告並無駕車撞及被害人，
    惟依證人甲○○前於偵查中結證稱：當天被告要求伊陪他去
    找朋友，因為伊之前都在家幫忙，非常疲倦所以一直在車上
    睡覺，事發當時伊在睡覺，被告把車子停下來時伊才清醒，
    伊沒有看到車子擦撞的過程是被告把車子停下來，打開車門
    才發現有發生事故，伊沒有下車處理，是被告先將被害人扶
    起來，然後被告有到超商買東西，後來救護車有到現場，救
    護車駕駛有來問伊，伊告訴救護車駕駛車不是伊開的，後來
    看到被告、被害人、與救護車駕駛在一起，救護車還沒離開
    之前伊就告訴被告要先將車子開走等語（參見95年度偵字第
    2785號卷第31頁95年7月28日偵訊筆錄），則證人甲○○前
    於偵訊中對於車禍發生之過程，證稱其因睡覺而不知悉，於
    被告將車停下時其才清醒，嗣於本院審理中，改稱於交岔路
    口前等待左轉之際，其與被告討論行駛路線，惟於被告左轉
    進入民族路之際，並無目睹被告撞及被害人。案發經過如係
    證人甲○○於審理中所述，以被告與證人甲○○為朋友關係
    ，於偵查中檢察官訊問時，證人甲○○自可將案發經過據實
    告知檢察官，以釐清責任歸屬，以證人甲○○前於偵查中既
    明確證述未目睹案發過程，顯見證人甲○○於審理中之陳述
    係迴護被告之詞，不足採信。
  (五)按「汽車行駛時，駕駛人應注意車前狀況及兩車併行之間隔
    ，並隨時採取必要之安全措施。」、「汽車行經未劃設行人
    穿越道之交岔路口，遇有行人穿越道路時，無論有無交通指
    揮人員指揮或號誌指示，均應暫停讓行人先行通過。」，道
    路交通規則第94條第3項、第103條第3項分別定有明文。被
    告駕駛汽車自應注意上開規定，且依當時天候晴、夜間有照
    明、路面乾燥、無缺陷及無障礙物，視距良好，並無不能注
    意之情事，被告駕駛汽車未能注意被害人自前方穿越道路，
    其駕駛行為顯有過失。又按「行人穿越道路，應依下列規定
    ：三、在禁止穿越、劃有分向限制線、設有劃分島或護欄之
    路段或三快車道以上之單行道，不得穿越道路。」，依證人
    戊○○於警訊中繪製之事故現場圖（參見95年度相字第165
    號第28頁），車禍後被害人及車輛靜止位置為交岔路口進入
    民族路處，復依卷附警繪現場圖及現場照片所示，該處道路
    繪有分向限制線，且無設置行人穿越道，則被害人擅自穿越
    該道路，其行為雖有過失，惟仍無得解免被告應負過失之責
    。
  (六)被害人因本件車禍受有顱內出血之傷害，經送醫急救後，仍
    因該傷害不治死亡，業經臺灣宜蘭地方法院檢察署檢察官督
    同法醫相驗屬實，製有勘驗筆錄、相驗屍體證明書、驗斷書
    及相驗照片在卷可憑，復有宜蘭醫院出具之診字第09500046
    91號、診字第0950004803號診斷證明書附卷可佐。則被害人
    之死亡結果與被告之過失駕駛行為間，顯有相當因果關係。
    綜上所陳，本件事證明確，被告犯行至堪認定，應依法論科
    。
二、被告行為時刑法業於94年2月2日修正公布，於95年7月1日施
    行。依修正後之刑法第2條第1項規定「行為後法律有變更者
    ，適用行為時之法律。但行為後之法律有利於行為人者，適
    用最有利於行為人之法律」。該條係規範行為後法律變更所
    生新舊法比較適用之準據法，其本身無關行為可罰性要件之
    變更，是於刑法修正施行後，應適用該條之規定，為「從舊
    從新」之比較。又該條所稱「法律有變更」，指行為時與裁
    判時之刑罰法律，關於刑罰權規範事項（特別指刑罰權形成
    規範、成罪規範、科刑規範）互有不同內容之規範而言。再
    於比較時應就罪刑有關之共犯、未遂犯、想像競合犯、牽連
    犯、連續犯、結合犯以及累犯加重、自首減輕暨其他法定加
    減原因（如身分加減）與加減比例等一切情形，本於統一性
    及整體性原則，綜其全部罪刑之結果而為比較。而刑法第
    276條第1項定有罰金刑。而罰金刑之下限，依修正前刑法第
    33條第5款規定：「主刑之種類如左：五、罰金，一元以上
    。」換算成新台幣為3元，修正後刑法第33第5款規定為：「
    主刑之種類如下：五、罰金，新台幣一千元以上，以百元計
    算之。」是依修正後刑法第33條第5款規定，就罰金刑之下
    限有所提高。本件新舊刑法比較之結果，並本於統一性及整
    體性原則，關於被告所犯刑法之罪，新修正之刑法並未較有
    利於被告，爰適用修正前之刑法。
三、核被告所為，係犯刑法第276條第1項過失致人於死罪。爰審
    酌被告駕車未能注意相關規定，於肇事後猶飾卸其詞，未具
    悔意，依雙方過失之程度，犯罪所生之損害，及事後尚未與
    被害人家屬達成民事和解、賠償損害等一切情狀，量處如主
    文所示之刑，以示懲儆。
據上論斷，應依刑事訴訟法第299條第1項前段，刑法第2條第1項
前段、第276條第1項，刑法施行法第1條之1，判決如主文。
本案經檢察官吳廣莉到庭執行職務
中　　華　　民　　國　　96　　年　　6 　　月　　22　　日
                  交通法庭  審判長法  官  謝佩玲
                            　　　法　官  蘇錦秀
                            　　　法　官  辜漢忠
以上正本證明與原本無異。
如不服本判決應於收受本判決後10日內向本院提出上訴書狀，其
未敘述上訴理由者，並得於提起上訴後10日內向本院補提理由書
狀(均須按他造當事人之人數附繕本)「切勿逕送上級法院」。
                                  書記官  許麗汝
中　　華　　民　　國　　96　　年　　6 　　月　　22　　日
附錄本案論罪科刑法條
刑法第276條第1項
因過失致人於死者，處2年以下有期徒刑、拘役或2千元以下罰金
。
